【裁判字號】    92,重訴,6
【裁判日期】    920728
【裁判案由】    毒品危害防制條例等
【裁判全文】
臺灣彰化地方法院刑事判決                            九十二年度重訴字第六號
    公  訴  人  臺灣彰化地方法院檢察署檢察官
    被      告  甲○○
                黃怡瑜  律師
    被      告  己○○
    被      告  丙○○
    指定辯護人  本院公設辯護人  戊○○
    被      告  乙○○
    被      告  丁○○
右被告等因違反毒品危害防制條例案件，經檢察官提起公訴（九十一年度偵字第八八
九三號），本院判決如左：
        主  文
甲○○共同販賣第一級毒品，處無期徒刑，褫奪公權終身，扣案如附表編號一所示之
物均沒收銷燬之、如附表編號二、三所示之物均沒收之。又連續轉讓第一級毒品，處
有期徒刑壹年拾月。應執行無期徒刑，褫奪公權終身。扣案如附表編號一所示之物均
沒收銷燬之、如附表編號二、三所示之物均沒收之。
己○○共同販賣第一級毒品，處無期徒刑，褫奪公權終身。扣案如附表編號一所示之
物均沒收銷燬之、如附表編號二、三所示之物均沒收之。
丙○○幫助販賣第一級毒品，累犯，處有期徒刑拾貳年，褫奪公權捌年。
乙○○共同連續販賣第一級毒品，累犯，處無期徒刑，褫奪公權終身，扣案如附表編
號一所示之物均沒收銷燬之、如附表編號四、五所示之物均沒收之。又未經許可，持
有子彈，累犯，處有期徒刑陸月，併科罰金新臺幣伍萬元，罰金如易服勞役，以新臺
幣玖佰元即銀圓參佰元折算壹日，扣案如附表編號六所示之物均沒收之。應執行無期
徒刑，褫奪公權終身，併科罰金新臺幣伍萬元，罰金如易服勞役，以新臺幣玖佰元即
銀圓參佰元折算壹日，扣案如附表編號一所示之物均沒收銷燬之、如附表編號四、五
、六所示之物均沒收之。
丁○○共同連續販賣第一級毒品，處無期徒刑，褫奪公權終身，扣案如附表編號一所
示之物均沒收銷燬之、如附表編號四、五所示之物均沒收之。
        事  實
一、甲○○（綽號「木村」，所涉施用毒品罪嫌已另由檢察官偵查處理）基於轉讓第
    一級毒品海洛因之概括犯意，先、後於民國九十一年十月間某日、九十一年十二
    月十五日（起訴書誤載為九十一年十二月十四日），在己○○（所涉施用毒品罪
    嫌，已另由檢察官偵查處理）位於彰化縣員林鎮○○路○段三七八之二號五樓住
    處，連續無償轉讓海洛因二次與己○○施用，並自九十一年十二月初某日起至九
    十二年十二月中旬某日止，在丙○○（所涉施用毒品罪嫌已另由檢察官偵查處理
    ）位於臺中市○○○街四十號租處，連續五次將摻有海洛因之香煙無償轉讓與丙○○施用。
二、乙○○（原名吳晉宏，所涉施用毒品罪嫌已另由檢察官偵查處理，其前曾於八十
    七年二月十八日，因違反肅清煙毒條例、麻醉藥品管理條例案件，經臺灣高等法
    院臺中分院分別判處有期徒刑三年三月、七月，並定應執行刑為有期徒刑三年八
    月確定，後因累犯經聲請更定其刑為有期徒刑三年十月確定，入監執行後，於八
    十八年十二月一日經假釋付保護管束，上開保護管束期間已於九十年四月一日期
    滿而視為執行完畢）明知真實姓名不詳、綽號「太華」之成年男子，於九十一年
    十二月十五日，在臺中市北屯區之不詳地點，所贈與如附表編號六所示之子彈二
    顆，均係屬具有殺傷力之制式子彈（均係口徑九ｍｍ之制式子彈），仍未經許可
    加以收受而持有之。
三、甲○○前因曾向己○○借款而積欠己○○新臺幣（下同）八十二萬元，且另在外
    積欠大筆債務，為圖謀取厚利以償還己○○前開借款及其餘債務，竟於九十一年
    十二月十一日，向己○○表示欲再借款六十萬元用以購入海洛因供以販賣，販賣
    海洛因所得將用以歸還其積欠己○○之債務，其餘販賣海洛因之利潤亦會再行分
    配與己○○等語，己○○明知甲○○告知所借款項係欲用以販入海洛因販賣之用
    ，為使甲○○得以儘速清償先前所欠債務，並圖謀分取販賣海洛因所得利潤之厚
    利，竟與甲○○共同基於販賣第一級毒品海洛因之犯意聯絡，應允借款六十萬元
    與甲○○，供以購入販賣所用之海洛因，己○○並表示須讓其看到所購入之毒品
    海洛因貨品，確認甲○○所借六十萬元係欲用以購買海洛因後，始願將六十萬元
    之借款交付。後因甲○○欠缺購買海洛因貨源之管道，乃於九十一年十二月十六
    日上午向丙○○（前曾於八十一年一月十四日，因違反肅清煙毒條例案件，經臺
    灣高等法院臺中分院判處有期徒刑三年確定，又於八十七年十二月十日因違反槍
    砲彈藥刀械管制條例、肅清煙毒條例案件，經本院分別判處有期徒刑三年六月、
    三年六月，並定應執行刑為有期徒刑六年十月確定，前開罪刑經入監接續執行後
    ，於八十四十月二日經假釋付保護管束，上開保護管束期間已於九十年十一月十
    七日期滿而視為執行完畢）表示其欲販賣海洛因，然貨源短缺，要求丙○○代為
    尋找品質較佳之海洛因，丙○○聽聞後乃基於幫助甲○○販賣海洛因之犯意，向
    友人丁○○【所涉施用毒品罪嫌，另由檢察官偵查處理；其前曾於八十二年十月
    一日因販賣海洛因及販賣安非他命之犯行，經臺灣臺中地方法院分別判處有期徒
    十二年，褫奪公權六年、有期徒刑五年二月確定在案（尚未執行完畢，不構成累
    犯）】探詢，丁○○獲悉上情後，經與乙○○（與丁○○先前曾一同在彰化少年
    輔育院接受感化教育，故丁○○平日稱呼乙○○為「同學」）聯繫後，丁○○、
    乙○○二人為圖謀厚利，乃共同基於販賣第一級毒品海洛因之概括犯意聯絡，由
    丁○○向丙○○聯絡表示：其「同學」（指乙○○）有品質良好且價格便宜之海
    洛因等語，經丙○○向甲○○回覆前情後，乃決定於同日下午進行海洛因之交易
    買賣，丁○○、乙○○二人乃於同日先行基於營利之意圖，向真實姓名不詳之男
    子，購入如附表編號一所示之海洛因三十四包，分別以如附表編號四所示乙○○
    所有之黑色皮包一個及如附表編號五所示之丁○○所有塑膠袋一個裝放，於該日
    下午六時許，經由依甲○○指示之丙○○帶同丁○○、乙○○二人至己○○位於
    彰化縣員林鎮○○里○○路○段三七八之二號五樓住處（甲○○、詹秀二人已先
    前在該處等候，己○○並已備妥供以販入海洛因所用之六十萬元現金）進行海洛
    因買賣交易，迄於同日下午七時許，丁○○、乙○○二人已將渠二人共同出售與
    甲○○、己○○二人之海洛因交付與甲○○，於甲○○以其所有如附表編號二所
    示之電子秤一具秤重確認所販入海洛因之重量之際，適為埋伏員警當場查獲，並
    起出如附表編號一所示之海洛因三十四包（其中價值六十萬元之部分，係乙○○
    、丁○○二人共同交付出售與甲○○、己○○二人之海洛因，其餘部分之海洛因
    ，則係乙○○、丁○○二人另供販賣所用之海洛因）、編號二所示甲○○所有之
    電子秤一具、編號三所示己○○所有、供以販入海洛因所用之現金六十萬元（尚
    未及交付與丁○○、乙○○）、編號四所示乙○○所有供以裝放海洛因之黑色皮
    包一個（內有編號六所示乙○○所有之制式子彈二顆）、編號五所示丁○○所有
    供以裝放海洛因之塑膠袋一只等物扣案。
四、案經法務部調查局彰化縣調查站移送臺灣彰化地方法院檢察署檢察官偵查起訴。
        理  由
一、訊據被告甲○○固坦承有連續多次轉讓海洛因與被告己○○、丙○○二人之犯行
    ，質之被告乙○○亦坦認上開未經許可持有子彈之犯行，惟訊之被告甲○○、己○○、乙○○、丁○○則均矢口否認有何右揭販賣第一級毒品海洛因之犯行，被
    告丙○○亦否認有何幫助販賣第一級毒品海洛因之行為，被告甲○○辯稱：伊向
    被告己○○借款六十萬元是要繳付銀行貸款、軋票之用，又伊請託被告丙○○代
    為尋找購買海洛因之貨源管道，所買入之海洛因係要供己施用，並非要販賣云云
    ；被告己○○則以：被告甲○○向其借款六十萬元是說要作生意，被告甲○○並
    未告知其係要購買海洛因云云置辯；被告乙○○辯稱：當天係被告丁○○叫其駕
    車搭載前往被告己○○上開住處，被查獲如附表編號一所示之海洛因三十四包，
    其中約有毛重六十餘公克為其所有，係其自己買入要供施用，並無販賣之意云云
    ；被告丁○○係以：扣案如附表編號一所示之海洛因三十四包，除被告乙○○供
    承為其所有以外之其餘部分，係其與被告丙○○合買要施用的，前往被告己○○
    住處是要將被告丙○○購買之部分交給被告丙○○，並非進行海洛因之買賣交易
    云云而為辯解；被告丙○○辯稱：被告甲○○要其代為探詢購買海洛因貨源時，
    並未告知係要供以販賣之用，扣案如附表編號一所示之海洛因三十四包，有部分
    係其與被告丁○○合買的云云。惟查：
（一）右揭事實，業據被告甲○○、己○○、丙○○、丁○○四人分別於法務部調查
      局彰化縣調查站（以下簡稱調查站）調查及偵訊時供承綦詳，核與卷附「彰化
      機動查緝隊電信監察譯文」有關被告甲○○、丙○○及被告甲○○、己○○之
      通話內容相符，堪認被告甲○○、己○○、丙○○、丁○○四人上開分別於調
      查站及偵訊之自白，與事實相符而為可信。
（二）又被告丙○○、丁○○嗣雖辯稱：扣案如附表編號一所示三十四包海洛因，除
      被告乙○○所有之部分外，其餘係渠二人共同合買要施用云云，惟經本院於九
      十二年四月二十五日訊問時，就被告丙○○、丁○○二人隔離訊問之結果，渠
      二人就有關合買海洛因之數量價值及被告丙○○交付與被告丁○○供以合買海
      洛因之款項數額等情，均有甚大之差異（詳見本院九十二年四月二十五日訊問
      筆錄），堪認被告丙○○、丁○○二人辯稱係合買一節，並非屬實。
（三）再雖被告乙○○自調查站起迄本院審理時均否認有上開販賣海洛因之犯行，被
      告乙○○辯稱為警查獲如附表編號一所示之海洛因三十四包，其中毛重約六十
      餘公克之海洛因，係其所有欲供己施用云云，惟被告乙○○於調查站時供稱：
      上開其所有之海洛因係於為警查獲當日上午，在臺中市○○路「來來會館」附
      近所購買等語，衡以海洛因價格高昂，被告乙○○隨身攜帶六十餘公克之海洛
      因風險極高，又施用毒品者每次施用所需之數量甚微，倘被告乙○○攜往被告
      己○○上開住處之海洛因並非用以販賣，則其大可於購入後隨即藏放於隱密處
      所，而無將數量非少之海洛因攜帶在身上，以冒為警查緝之風險之理；復參以
      被告甲○○、己○○、丙○○、丁○○四人分別於調查站及偵訊之自白及前開
      卷附「彰化機動查緝隊電信監察譯文」內容，足認被告甲○○、己○○、丙○○、乙○○、丁○○五人前開所辯，均顯係事後卸責之詞，無可採信。
（四）另被告乙○○、丁○○二人既否認有販賣海洛因犯行，自無從查得其具體販入
      、賣出之實際利得金額，惟徵之海洛因物稀價貴，且為政府嚴加查緝之違禁物
      ，凡販賣毒品者，茍無利可圖，應無甘冒被供出來源或被檢警查緝法辦之危險
      而平價供應他人之理，且徵以被告乙○○、丁○○二人攜往被告己○○住處之
      海洛因數量、價值非微，堪認渠二人販入之價格必較出售之價格低廉，而有從
      中賺取買賣價差牟利之意圖及事實。又被告甲○○於調查站時坦認販入海洛因
      係為供以販賣圖利，以償還被告己○○等人之債務一情，被告己○○於調查站
      亦供承其借款六十萬元與被告甲○○，係為供被告甲○○販入海洛因後供以出
      賣賺取利潤等語，是被告甲○○、己○○二人主觀上亦均有營利之意圖甚明。
      再被告丙○○基於幫助被告甲○○之意，代被告甲○○尋找販入海洛因之貨源
      ，其顯須先瞭解被告甲○○所欲購入海洛因之數量、價格，始得與賣主聯繫接
      洽，被告甲○○一次購入六十萬元價值之海洛因，衡情被告丙○○對於被告甲○○係欲供以販賣一節，應有所認識；從而，被告丙○○對於被告甲○○有營
      利之意圖，而對其購入海洛因供以販賣之行為施以助力，代被告甲○○探詢、
      接洽以販入海洛因，自屬被告甲○○所為販賣海洛因犯行之幫助犯。
（五）按刑事法上販賣罪之完成，與民事上買賣契約之成立，二者概念尚有不同。在
      民事上，買賣雙方就買賣標的物與價金等買賣要件之意思表示一致，其買賣契
      約固已成立。然刑事法上之販賣行為，則須以營利為目的，將標的物販入或賣
      出，有一於此，其犯罪行為始為完成，苟行為人尚未將標的物販入或賣出，即
      難謂其販賣行為已屬完成。而所謂賣出，自應以標的物已否交付為斷，苟標的
      物已經交付，縱令買賣價金尚未給付，仍應論以販賣既遂罪（最高法院八十九
      年度台上字第三五三九號判決意旨參照）。本件被告甲○○等人為警查獲時，
      被告甲○○正以其所有之電子秤一具秤量海洛因（其中部分已秤完重量後放置
      於桌上）一情，已據被告甲○○於本院審理時供承屬實，是被告乙○○、丁○○共同出售與被告甲○○、己○○之海洛因，顯已交付與被告甲○○而屬販賣
      既遂；雖因被告甲○○就被告乙○○、丁○○二人已交付之海洛因，猶未全部
      完成秤重，因尚未確認所購入之全部海洛因重量是否足量，致被告己○○所有
      、供以支付販入海洛因價款之六十萬元，尚未及交付與被告乙○○、丁○○二
      人即為警查獲，然因渠雙方所買賣之海洛因既已完成交付之行為，故仍無礙於
      渠等販賣海洛因既遂犯行之成立。
（六）此外，復有證人即查獲本案之承辦調查員庚○○於本院訊問時之證述、臺灣大
      哥大股份有限公司雙向通聯資料查詢、法務部調查局鑑定通知書、內政部警政
      署刑事警察局槍彈鑑定書、照片二十八幀在卷可稽，並有如附表所示之物扣案
      可資佐證，本件事證明確，被告甲○○、己○○、丙○○、乙○○、丁○○五
      人前開犯行均洵足認定。
二、核被告甲○○、己○○、乙○○、丁○○所為，均係犯毒品危害防制條例第四條
    第一項之販賣第一級毒品罪；被告丙○○所為，則係犯毒品危害防制條例第四條
    第一項之幫助販賣第一級毒品罪；被告甲○○另犯毒品危害防制條例第八條第一
    項之轉讓第一級毒品罪；被告乙○○另犯槍砲彈藥刀械管制條例第十二條第四項
    之未經許可持有子彈罪。又被告甲○○、己○○、乙○○、丁○○為供販賣第一
    級毒品、被告甲○○為轉讓第一級毒品而持有該級毒品之低度行為，應各為販賣
    、轉讓之高度行為所吸收，均不另論罪。又被告甲○○、己○○二人間，就上開
    販賣海洛因之犯行；被告乙○○、丁○○二人間，就先、後二次連續販賣海洛因
    之犯行間，均具有犯意聯絡與行為分擔，均應論以共同正犯。被告甲○○先後多
    次之轉讓第一級毒品海洛因犯行，及被告乙○○、丁○○二人先、後二次之販賣
    海洛因犯行，均時間緊接，犯罪構成要件相同，顯各係基於概括之犯意反覆為之
    ，均為連續犯，應依連續犯之規定，各論以一罪，並就被告甲○○上開連續轉讓
    第一級毒品海洛因犯行部分，加重其刑（有關被告乙○○、丁○○二人販賣第一
    級毒品罪之法定本刑為死刑、無期徒刑部分，依法不得再加重之）。被告甲○○
    所犯販賣第一級毒品罪、連續轉讓第一級毒品罪；被告乙○○所犯連續販賣第一
    級毒品罪、未經許可持有子彈罪，均犯意各別，罪質互殊，應予分論併罰。再被
    告乙○○前曾於八十七年二月十八日，因違反肅清煙毒條例、麻醉藥品管理條例
    案件，經臺灣高等法院臺中分院分別判處有期徒刑三年三月、七月，並定應執行
    刑為有期徒刑三年八月確定，後因累犯經聲請更定其刑為有期徒刑三年十月確定
    ，入監執行後，於八十八年十二月一日經假釋付保護管束，上開保護管束期間已
    於九十年四月一日期滿而視為執行完畢，有臺灣彰化地方法院檢察署刑案資料查
    註紀錄表、臺灣高等法院被告全國前案紀錄表各一份在卷可考，其於五年以內再
    犯本件有期徒刑以上之二罪，均為累犯，應依刑法第四十七條之規定，加重（指
    未經許可持有子彈之犯行部分）、遞加重（指連續販賣第一級毒品犯行部分）其
    刑。被告丙○○前曾於八十一年一月十四日，因違反肅清煙毒條例案件，經臺灣
    高等法院臺中分院判處有期徒刑三年確定，又於八十七年十二月十日因違反槍砲
    彈藥刀械管制條例、肅清煙毒條例案件，經本院分別判處有期徒刑三年六月、三
    年六月，並定應執行刑為有期徒刑六年十月確定，前開罪刑經入監接續執行後，
    於八十四十月二日經假釋付保護管束，上開保護管束期間已於九十年十一月十七
    日期滿而視為執行完畢，亦有臺灣彰化地方法院檢察署刑案資料查註紀錄表、臺
    灣高等法院被告全國前案紀錄表各一份在卷可考，其於五年以內再犯本件有期徒
    刑以上之罪，為累犯，應依刑法第四十七條之規定加重其刑；又被告丙○○係幫
    助被告甲○○販賣第一級毒品之幫助犯，爰依刑法第三十條第二項之規定，按正
    犯即被告甲○○之刑減輕之，被告丙○○前依法有加重減輕之事由，應先加後減
    之。爰審酌被告甲○○、己○○、丙○○、乙○○、丁○○五人之素行、犯罪之
    動機、目的係為圖得厚利、被告甲○○、己○○、乙○○、丁○○販賣毒品海洛
    因之次數、數量、價值、被告丙○○為販賣海洛因之幫助犯、販賣及幫助販賣毒
    品海洛因而流通毒品之管道，對社會治安、經濟所生危害甚巨、被告甲○○轉讓
    海洛因之次數、被告乙○○未經許可持有子彈之期間、數量及被告甲○○、己○○、丙○○、乙○○、丁○○五人犯罪後猶設詞狡辯、未具悔意、態度難認良好
    等一切情狀，分別量處如主文第一項至第五項所示之刑，且就被告乙○○併科罰
    金部分諭知易服勞役之折算標準，及就被告甲○○、己○○、乙○○、丁○○四
    人所犯販賣第一級毒品犯行均依刑法第三十七條第一項之規定，各宣告褫奪公權
    終身，就被告丙○○所犯幫助販賣第一級毒品犯行，依刑法第三十七條第二項規
    定宣告褫奪公權八年，並就被告甲○○、乙○○二人各定其應執行之刑，以示懲
    儆。
三、扣案如附表編號一所示之海洛因三十四包，均屬查獲之毒品，且因何部分係被告
    甲○○、己○○二人已販入之六十萬元海洛因，及何部分係被告乙○○、丁○○
    二人另供販賣所用之海洛因，已無法辨明，故於被告甲○○、己○○、乙○○、
    丁○○之主文項下，均依毒品危害防制條例第十八條第一項前段之規定宣告沒收
    銷燬之。又附表編號二所示電子秤一具，係被告甲○○所有之物、附表編號三所
    示之現金六十萬元，係被告己○○所有之物、附表編號四所示之黑色皮包一個，
    係被告乙○○所有之物、及附表編號五所示之塑膠袋一只，則係被告丁○○所有
    之物等情，已分據被告甲○○、己○○、乙○○、丁○○供明在卷，各屬渠等所
    有、供販賣海洛因所用之物，均應依毒品危害防制條例第十九條第一項前段之規
    定諭知沒收。再扣案如附表編號六所示之制式子彈二顆（均係口徑九ｍｍ之制式
    子彈），均屬違禁物，均應依刑法第三十八條第一項第一款規定宣告沒收之。至
    本案另查扣之被告甲○○轉讓與被告己○○之海洛因一包，因已屬被告己○○所
    有、供己施用之毒品海洛因，且被告己○○所涉施用毒品罪嫌已另由檢察官偵查
    處理，爰不於本案宣告沒收之；又調查站查獲時所另查扣之安非他命二包（警秤
    毛重分別為零點八公克、零點五公克）、安非他命吸食器一組、注射針筒三支及
    支票三張等物，被告甲○○、己○○、丙○○、乙○○、丁○○五人均否認與渠
    等本案被訴之犯行有關，復乏事證足認係被告甲○○、己○○、丙○○、乙○○
    、丁○○五人供犯或預備犯本案所用或因渠等上開犯行所得之物，爰亦不於本案
    宣告沒收之，附予敘明。
據上論斷，應依刑事訴訟法第二百九十九條第一項前段，毒品危害防制條例第四條第
一項、第八條第一項、第十八條第一項前段、第十九條第一項，槍砲彈藥刀械管制條
例第十二條第四項，刑法第十一條前段、第二十八條、第五十六條、第四十七條、第
三十條第二項、第四十二條第二項、第五十一條第四款、第三十七條第一項、第二項
、第三十八條第一項第一款，判決如主文。
本案經檢察官吳怡盈、賴志盛到庭執行職務
中      華      民      國    九十二    年      七      月    二十八    日
                                臺灣彰化地方法院刑事第三庭
                                  法      官  李  雅  俐
右正本證明與原本無異。
如不服本判決，應於判決送達後十日內，向本院提出上訴狀（須附繕本）。
                                  法院書記官  陳  秀  娟
中      華      民      國    九十二    年      八      月     四       日
附錄論罪科刑法條：
毒品危害防制條例第四條第一項：
製造、運輸、販賣第一級毒品者，處死刑或無期徒刑；處無期徒刑者，得併科新臺幣
一千萬元以下罰金。
毒品危害防制條例第八條第一項：
轉讓第一級毒品者，處一年以上七年以下有期徒刑，得併科新臺幣一百萬元以下罰金
。
槍砲彈藥刀械管制條例第十二條第四項：
未經許可，持有、寄藏或意圖販賣而陳列子彈者，處五年以下有期徒刑，併科新臺幣
三百萬元以下罰金。
附    表：
一、第一級毒品海洛因三十四包（經警方連同另外扣案之由甲○○轉讓與己○○施用
    之警秤毛重零點八公克之海洛因一包，送請法務部調查局鑑定之結果，合計淨重
    三百十九點五二公克、包裝重二二點六八公克，純度百分之二十七點零一，純質
    淨重八十六點三公克；故上開海洛因三十四包之淨重及包裝重，均應扣除前開由
    甲○○轉讓與己○○施用之警秤毛重零點八公克之海洛因一包之重量）。
二、電子秤一具。
三、現金新臺幣六十萬元。
四、黑色皮包一個。
五、塑膠袋一只。
六、制式子彈二顆（均係口徑九ｍｍ之制式子彈）。


司法院資訊處製作；財團法人民間司法改革基金會備份。
